【裁判字號】    99,交聲,83
【裁判日期】    990128
【裁判案由】    交管條例聲異
【裁判全文】
臺灣板橋地方法院交通事件裁定          99年度交聲字第83號
原處分機關  交通部公路總局臺北區監理所板橋監理站
受處分人即
異  議  人  甲○○
上列受處分人因違反道路交通管理處罰條例案件，對於交通部公
路總局臺北區監理所板橋監理站民國九十八年十二月十七日所為
之處分（原處分：板監裁字第裁41-C00000000號），聲明異議，
本院裁定如下：
    主  文
異議駁回。
    理  由
一、聲明異議意旨略以：受處分人即異議人甲○○於民國九十八
    年二月十六日晚間九時二十分許，駕駛車號AH7-166 號重型
    機車，行經臺北縣永和市○○路與中正路七０二巷路口，遭
    員警認異議人駕車有「闖紅燈（西→東）」之違規行為而攔
    停舉發，惟異議人拒簽拒收舉發違反道路交通管理事件通知
    單，嗣被裁處新臺幣（下同）四千五百元並記違規點數三點
    。然異議人當時自樂華夜市出發到永和市○○路五八一號找
    朋友，就在到目的地前十公尺左右找到停車位停車，這時候
    警察過來跟我說我闖紅燈，當場異議人解釋是在號誌燈變換
    那一刻前夕，但沒有闖紅燈，雙方僵持不下，各持己見，因
    為沒有闖紅燈這件事，所以異議人不願意簽下本件紅單，於
    是警察提議該路口有錄影機，可以調出來看誰說的屬實，當
    下警察記下異議人的個人資料，要異議人在一處簽名，但那
    張並不是紅單，也未留下任何單據給異議人，就結束了一場
    對異議人來說的誤會。事後異議人也沒有收到任何紅單與影
    像提供佐證，以為事情已落幕，卻在將近一年後收到裁決書
    ，實有不服。警察當天臨檢所在處位在中正路與豫溪街口的
    轉彎處，甚至有樹擋住，視線不甚清楚。請求看到照片或是
    錄影帶，以便確認事實無誤。為此，請求將原處分撤銷云云
    。
二、原處分機關交通部公路總局臺北區監理所板橋監理站裁罰意
    旨略以：異議人於九十八年二月十六日晚間九時二十分許，
    駕駛上開機車，行經臺北縣永和市○○路與中正路七０二巷
    （移送書誤載為七二二巷）路口，為臺北縣政府警察局永和
    分局中正橋派出所執勤員警舉發「闖紅燈（西向東）」之違
    規行為，經舉發員警填製北縣警交大字第C00000000 號違反
    道路交通管理事件通知單（下稱舉發通知單）當場舉發，惟
    異議人拒簽拒收本件舉發通知單，嗣舉發機關將本件舉發通
    知單移送聯移送本站處理。異議人未到案陳述意見或繳納罰
    鍰，本站調查後，認異議人前開違規事實屬實，爰依道路交
    通管理處罰條例第五十三條第一項、第六十三條第一項第三
    款規定，以板監裁字第裁41-C00000000號舉發違反道路交通
    管理事件裁決書（下稱裁決書）對異議人裁處罰鍰四千五百
    元，並記違規點數三點等語。
三、按汽車駕駛人，行經有燈光號誌管制之交岔路口闖紅燈者，
    處新臺幣一千八百元以上五千四百元以下罰鍰。又汽車駕駛
    人有第五十三條情形者，除依原條款處罰鍰外，並予記違規
    點數三點，道路交通管理處罰條例第五十三條第一項、第六
    十三條第一項第三款分別定有明文。
四、經查：
  (一)異議人於上揭時地駕駛上開機車為舉發員警乙○○認定其有
    「闖紅燈（西向東）」之違規行為，經舉發員警乙○○填製
    本件舉發通知單當場舉發，惟異議人認為其並未違規而拒簽
    拒收本件舉發通知單，之後舉發機關將本件移送原處分機關
    處理，原處分機關經調查後仍認定異議人有前開違規行為而
    對之予以裁處罰鍰四千五百元，並記違規點數三點之事實，
    為異議人與原處分機關所不爭執，並有本件舉發通知單、裁
    決書各一份在卷可參，是此部分之事實自堪認定。
  (二)異議人雖矢口否認有前開駕車闖紅燈之違規行為，並以前揭
    情詞置辯。然查，據證人即本件舉發員警乙○○於本院訊問
    中結證稱：九十八年二月十六日當天我是執行二十點到二十
    二點之守望勤務，當時我在中正路七０二巷口7-11那邊，巷
    口是綠燈的話，7-11那邊的大路是中正路，小路就是七０二
    巷，當時我在7-11的七０二巷口騎機車停等紅燈中。我機車
    已經發動在那邊執行定點的守望勤務觀察可疑的人事物，並
    不是說綠燈我就騎走，此時我看到中正路有一輛機車闖紅燈
    過去。是從中正路方向往永和方向行進，有闖越中正路口的
    紅燈。我就上前攔停，那台車騎很慢，我一上去就把她攔下
    ，我告知異議人已經違反道路交通處罰條例第五十三條第一
    款規定之闖紅燈行為，她就說她沒有闖，當時中正路上路口
    其他的車輛都已經靜止，只有異議人的車穿越停止線騎過去
    。異議人是有把機車騎上行人道我才過去，我的機車確實有
    亮且有鳴警笛。編號12之照片所示號誌就是異議人駕車所闖
    越的紅燈號誌。編號12照片中我所標示出的位置就是我停等
    的地方。異議人闖越的方向也如同我所繪示。我停等巷口的
    號誌大約綠燈四、五秒以後。中正路口的紅燈已經亮了。我
    執行勤務時有亮警示燈，也有穿著警用制服。當時異議人說
    她沒有闖紅燈，我就依照處罰條例及規則規定當場告知她如
    果拒簽拒收及闖紅燈的法律效果，我對她說對於違規事實有
    異議十日內可以向監理站申訴，我也有跟他說應到案日期及
    應到案處所，但異議人還是不願意收。異議人後來也沒有向
    我們警局申訴。當時我沒有跟異議人說這個案件這樣就沒事
    了或是勸導她這樣即處理完畢。該路口有設監視器，但公所
    保管，保存期限只有兩個星期，過了就會洗掉，且只有刑案
    才有辦法調閱。如果異議人有向我們單位申訴的話，兩星期
    內我都可以調的到，但我們沒有收到等語明確（參見本院卷
    九十九年一月二十日訊問筆錄第三—五頁），並提出本件違
    規路口及紅綠燈號誌設置狀況之照片十二張、電子地圖一紙
    及當庭於編號十二所示照片一張上繪製異議人行車違規方向
    位置及其所駕車停等位置以資佐證。衡情而論，證人乙○○
    於本件事發當時係臺北縣政府警察局永和分局中正橋派出所
    員警，該時又係職司交通守望勤務，且與異議人間素昧平生
    又無怨懟，當無甘冒偽證罪責，故為編織不實舉發之原因及
    理由存在，且考量交通違規行為又多屬迅速、稍縱即逝及不
    可回復等特性，舉發機關或原處分機關若能提出更多之法定
    證據方法，例如人證、書證、物證等證據資料以供司法審查
    之交通法庭加以判斷該交通違規行為之存否，自屬允當，惟
    若因上揭交通違規行為特性而無法提供更多相關之書證、物
    證時，則舉發員警於司法審查之訴訟程序上立於證人之地位
    而證述其當時親身目擊及見聞之交通違規行為經過，亦屬於
    法定證據方法之一之人證證述，於法亦不有違，至於舉發員
    警立於證人之地位所為之證述是否可採，此乃交通法庭依經
    驗及論理法則判斷其證明力為何而得否採擇之心證層次，斷
    不可以舉發員警作為證人之所述，因不可能反於其先前所為
    舉發或遽謂其有績效壓力或獎金激勵而認均不可採，而全盤
    否定其立於證人地位所為之陳述。故於本件中，舉發員警乙
    ○○於本院訊問中既已居於證人之地位具結陳述其所親身目
    擊及見聞本件異議人於駕駛上開機車行經有燈光號誌管制之
    交岔路口闖紅燈之違規事實，且本院觀其所述又無任何可能
    有造假、虛捏或誣陷之不可信情事，故認其所述自足以擔保
    其證詞之憑信性，是證人乙○○之前述證述應較異議人空言
    所辯為可採。
  (三)復按行為人經當場舉發者，應填記駕駛人或行為人姓名、性
    別、出生年月日、地址、身分證統一編號及車主姓名、地址
    、車牌號碼、車輛種類。被查獲之駕駛人或行為人為受處分
    人時，應於填記通知單後將通知聯交付該駕駛人或行為人簽
    名或蓋章收受之；拒絕簽章者，仍應將通知聯交付該駕駛人
    或行為人收受，並記明其事由及交付之時間；拒絕收受者，
    應告知其應到案時間及處所，並記明事由與告知事項，視為
    已收受，違反道路交通管理事件統一裁罰基準及處理細則第
    十一條第一項第一款定有明文。查本件異議人有前開駕車闖
    紅燈之違規行為而為警當場攔停舉發，且本院採信證人乙○
    ○前述證述，已如前述，又對照卷附之本件舉發通知單通知
    聯及移送聯上所載，堪認證人乙○○於製單舉發之際，雖異
    議人拒簽拒收本件舉發通知單，惟證人乙○○仍有依上述法
    定程序除於本件舉發通知單上記載「拒簽拒收」及「已告知
    當事人應到案日期及應到案處所」等事由，並有告知異議人
    應到案時間及處所，則其所為之本件舉發，於程序上尚難認
    有何瑕疵可言，則依上述規定，視為異議人已收受本件舉發
    通知單，而生擬制送達之效力（臺灣高等法院九十三年度交
    抗字第三二０號交通事件裁定意旨可資參照），是異議人就
    此部分所辯：員警當時都沒有跟我說，我也不知道有什麼義
    務要做，我想說警察會調錄影帶照片寄給我，我以為他沒有
    調給我，我就是沒事了云云，亦難認有據而無足採信。又本
    件違規路口監視器錄影畫面已因時間經過而無從調取，然縱
    使無從調取，因本院採信證人乙○○所證述之情節而認定異
    議人駕駛上開機車行經有燈光號誌管制之交岔路口闖紅燈之
    違規事實，已如前述，則異議人就此爭執，亦難認有據而不
    足採，併予敘明。
  (四)綜上所述，足認異議人前揭所辯，要屬事後推諉卸責之詞，
    殊無可採。從而，本件異議人駕車闖紅燈之違規事實事證已
    臻明確，原處分機關依道路交通管理處罰條例第五十三條第
    一項、第六十三條第一項第三款及違反道路交通管理事件統
    一裁罰基準表之相關規定，對異議人裁處罰鍰四千五百元，
    並記違規點數三點，核無違誤。是異議人之聲明異議為無理
    由，應予駁回。
據上論斷，應依道路交通管理處罰條例第八十七條第二項，道路
交通案件處理辦法第十九條，裁定如主文。
中    華    民    國    99    年    1     月    28    日
                  交通法庭    法  官  林家賢
如不服本裁定，應於裁定送達後五日內，向本院提出抗告狀（應
附繕本），抗告於臺灣高等法院。
                              書記官  林政良
中    華    民    國    99    年    1     月    28    日

司法院資訊處製作；財團法人民間司法改革基金會備份。
